臺灣屏東地方法院刑事判決　　　　　　　　　　　　　九十三年度易字第二二七號
　　公　訴　人　臺灣屏東地方法院檢察署檢察官
　　被　　　告　戊○○
　　選任辯護人　鍾治漢律師
　　被　　　告　庚○○　男　三.
右列被告等因竊盜案件，經檢察官提起公訴（九十三年度偵字第一一三一號），本院
判決如左：
    主  文
戊○○、庚○○結夥三人以上竊盜，戊○○處有期徒刑壹年貳月，庚○○處有期徒刑
柒月。庚○○緩刑參年。
    事  實
一、湯麗玲、庚○○、乙○○（由檢察官另案提起公訴）、辛○○（湯麗玲之配偶，
    未據檢察官起訴）及不詳姓名之成年男子數人均明知彼等對屏東縣新埤鄉○○○
    段六三一地號國有土地無任何權利，竟仍基於意圖為自己不法所有之犯意聯絡，
    自民國九十三年二月九日上午八時起至同年月十三日間，由湯麗玲僱請挖土機所
    有人丙○○（不知情），再由丙○○以每天新台幣（下同）二千元之工資轉僱請
    其外甥庚○○駕駛丙○○所有之挖土機一台，前往上揭土地接續挖採砂石。並由
    乙○○駕駛車號ＧＵ－五九三號營業用大貨車（拖車證Ｇ二－八九）及由其他不
    詳姓名之成年男子多人駕駛不詳車號之大貨車數台，將挖取之砂石外運至不詳地
    點販賣圖利，挖採現場並有湯麗玲僱用之不詳姓名成年男子向大貨車司機收取單
    據。期間，辛○○曾二度到場巡視作業情形，並交代現場之人如何指揮作業。嗣
    於九十三年二月十三日下午五時許，乙○○駕車將盜採之砂石載至屏東縣新埤鄉
    ○○○段六三一地號旁產業道路準備外運時，為警發現攔檢查獲，並扣得上開挖
    土機一台。乙○○被查獲後因心虛而將砂石車退入前開土地中，將車斗內之砂石
    傾倒在地面。後經屏東縣政府盜採土石聯合稽查小組現查勘查結果，發現現場挖
    掘之坑洞長約二十一公尺、寬約九公尺、深約二公尺，坑洞容積三百七十八立方
    公尺。
二、案經屏東縣警察局潮州分局報請台灣屏東地方法院檢察署檢察官偵查起訴。
    理  由
一、訊據被告湯麗玲固承認僱請被告庚○○在前揭土地挖取砂石，惟矢口否認有何竊
    盜犯意，辯稱：上述土地是我叔叔莊文來無償借我使用的，他本來在那片土地上
    種芒果，但我要改種玉米，所以才請被告庚○○開挖土機將地整平，挖土機所挖
    取之砂石並未外運。又因該土地臨產業道路之部份有兩個缺口，乙○○被查獲時
    正要從該土地的其中一個缺口載運土石，經由產業道路，自另一個缺口進入回填
    ，亦無外運情事云云。訊據被告庚○○則對前開事實坦承不諱。經查：
    (一)屏東縣新埤鄉○○○段六三一地號土地之所有人為中華民國，財政部國有財產
      局則為土地之管理人，該局曾將上揭土地分別出租予蘇在水及曾金調二人，出
      租面積各約一六四五平方公尺及七六○平方公尺，租期均至九十二年十二月三
      十一日屆滿，此有土地登記謄本一紙、財政部國有財產局臺灣南區辦事處函一
      件及國有耕地租賃契約書二份在卷供憑（九十三年偵字第一一三一號卷第二十
      四頁、本院卷第五十頁至第五十二頁）。是被告戊○○、庚○○及共犯辛○○
      、乙○○等人對於該土地均無任何權利。被告戊○○雖於本院審理中提出「耕
      地委託經營契約書」影本、「土地租賃契約書」影本及臺灣屏東地方法院檢察
      署相驗屍體證明書影本各一紙（本院卷第三十三頁至第三十五頁），用以證明
      上開土地，係由己○委託莊文來經營，再由莊文來借予被告戊○○使用，莊文
      來於出借土地後已因車禍死亡等情。然己○並非前開國有土地之權利人，故前
      揭「耕地委託經營契約書」及「土地租賃契約書」即使為真，亦無法使被告戊○○輾轉自莊文來取得使用土地之權利，更遑論將土地內之砂石取出外運。復
      觀諸該份被告戊○○所提出之「土地租賃契約書」，其上已載明「租賃」及租
      金十四萬元等字樣，此與被告所稱向莊文來「無償借用」一語不符；又該契約
      書上之「承租人」及「立契約人（乙方）」欄均為空白，更難資為莊文來曾授
      權被告戊○○使用上開土地之憑據。再者，該契約書上載明之土地使用範圍係
      「全部之二分之一」，但被告卻未經測量、指界即使用該土地全部；而契約書
      載明土地「租賃期間自九十二年六月一日起至九十三年五月三十一日止」，但
      被告戊○○卻於九十三年二月間才開始整地，並稱要種植玉米，則迄契約所載
      租賃終止日僅有三個月期間，顯不可能完成種植、收成；又玉米並非高經濟價
      值作物，為眾所週知之事，而被告戊○○連同其夫辛○○之月收入不足五萬元
      ，然僅僱請被告庚○○及租用挖土機之費用即高達每日七千元（證人辛○○證
      詞參照，本院卷第一八四頁），此尚不含僱用砂石車司機及購買可種植作物土
      壤之費用，故其成本支出顯不可能僅種植玉米三個所能回收，因此被告戊○○
      辯稱莊文來出借該地是要供其種植作物云云，顯難採信。此外，又查無被告戊○○曾取得挖採上開土地砂石之權利，故被告戊○○、庚○○無權挖採屏東縣
      新埤鄉○○○段六三一地號土地內之砂石一情，應可認定。
    (二)又證人即被告庚○○業於本院審理中結證並供稱：「湯麗玲可能有僱用我的舅
      舅丙○○，因為怪手是我舅舅的，我舅舅再找我去挖砂石」（本院卷第八十四
      頁）；「我把砂石挖起來之後就放在乙○○的拖車車斗裡面給他載出去，載到
      哪裡我不知道，一趟來回可能要一個多小時，當時載土的有好幾台車，當時是
      載砂石出去，有時候會載土回來或空車回來」（本院卷第八十四頁）；「我去
      那裡作五天，五天都有砂石外運，外運有幾台車我不記得，五天我都在那邊，
      被查獲那天是最後一天」（本院卷第一四○頁）；「（我在那邊五天）每天（
      工作）八個小時，我的作業情形是裝車出去，幾車我不曉得，他們都有僱請人
      收單，我不曉得幾台，我是被僱用的，我不了解，戊○○這五天沒有在現場，
      但她有僱請收牌的人員，我工錢跟怪手老闆領的。」（本院卷第一四一頁）；
      「（工資一天）二千（元）。」（本院卷第一四五頁）；「現場收單的人我不
      知道也不認識，指揮的人就是跟收單的人一樣，收單的人有說他是湯麗玲僱用
      的，現場指揮的人說堆的砂土叫我把它挖到砂石車上去，載去那個砂石場我不
      知道，丙○○叫我去現場聽指揮。」（本院卷第二一四頁）；「（我把砂石挖
      到）三台以上（不同的卡車上）。」（本院卷第二一四頁）等情不諱，經核與
      證人即查獲警員丁○○在偵查中所證：「（當時乙○○）已經載運（砂石）出
      去了，載運到產業道路上。．．我們攔下來時，要跟他拿論（證）件，他不給
      ，就倒車，回到原來的堆置場，就把土石倒（掉）。．．（我當時看到乙○○
      ）載運回來時是空車，進廠（場）時是空車，出去是載過砂石。」（九十三年
      偵字第一一三一號卷第二十七頁及第二十九頁）及於本院審理中所證：「（乙○○）他是空車進場，出去載運砂石，沒有蓋帆布蓋。」（本院卷第一三一頁
      ）等語；證人即查獲本案之巡官甲○○於本院審理中所證：「我們是下午四點
      半在附近埋伏，我們發現裡面有操作，有一部車出去駛入沿山公路有載砂石，
      我們確定有外運後就從旁邊進去查獲到另外一台砂石車，就是乙○○那一台」
      （本院卷第二○三頁）等情相符。且本案查獲當時，前揭糞箕湖段六三一地號
      土地內果有一長約二十一公尺、寬約九公尺、深約二公尺之挖掘坑洞，其坑洞
      容積約三百七十八立方公尺，有屏東縣政府盜採土石聯合稽查小組現場勘查紀
      錄一份及現場照片十幀在卷可稽及挖土機一台扣案供憑，足證上開土地，確有
      遭被告庚○○駕駛挖土機挖採砂石後交由乙○○及其他不詳姓名之大貨車司機
      駕駛大貨車外運無誤，被告庚○○之自白及證詞均堪以採信。
    (三)而被告湯麗玲已坦認曾僱用被告庚○○駕駛挖土機在現場挖掘土石一情不諱，
      雖其辯稱僱用之目的係在整平地勢，以供種植玉米而已。司機乙○○被查獲時
      正要駕駛砂石車從該土地的其中一個缺口載運土石出去，經產業道路，自另一
      個缺口進入回填，並非外運云云。證人乙○○於本院審理中亦證稱其被警查獲
      時，曾將車斗內之砂石倒掉，惟該砂石係從上揭土地之一缺口載出，經產業道
      路，準備要從另一缺口載入回填云云（本院卷第一三五、一三六頁），與被告
      湯麗玲之辯詞雷同。然本院前往案發地點勘驗後發現，該地面臨產業道路之部
      份僅有一個出入口，被告湯麗玲及證人乙○○所稱「另一個缺口」之位置則蔓
      生雜草，並無道路痕跡，此有勘驗筆錄一份及照片六幀附卷可憑（本院卷第六
      十八頁至第七十二頁）。縱考量案發後至本院勘驗時已有七個月之久，原有道
      路可能為快速生長之雜草所覆蓋，然在同一天候條件下，被告湯麗玲所指之兩
      處缺口衡情均應為雜草遮蔽，不可能出現一處出入口全無雜草，另一缺口則蔓
      生雜草之現象，被告戊○○所辯顯然違反一般人之經驗法則。且被告庚○○於
      本院審理中亦以證人
      ）。是被告湯麗玲及證人乙○○所稱之「另一個缺口」，並無其他證據可以證
      明存在。再者，被告湯麗玲若為「整平」該地，則以僱請俗稱「山貓」之堆土
      機在原地作業較為便利快速，其辯稱僱請挖土機挖採砂石，再交由砂石車裝載
      繞行外圍產業道路傾倒回填之方式，既耗費時間，又無法達到整平土地之目的
      ，顯不合理。又若證人乙○○當時確僅載運砂石繞行產業道路在原地回填，則
      其大可坦然面對警方查詢，何需於為警查獲時，拒絕出示證件，且迅速退回原
      地，將砂石傾置地面？故被告湯麗玲及證人乙○○上開所言，與常情有違，均
      難採信。被告湯麗玲僱請被告庚○○、證人乙○○之目的，既非整平地勢，則
      應以被告庚○○所言係為採取砂石外運較為合理可採。被告湯麗玲與被告庚○○、證人乙○○間就盜採前揭土地內砂石外運之行為均有犯意聯絡及行為分擔
      ，亦可認定。
    (四)另辛○○（被告戊○○之夫）與被告戊○○、庚○○及證人乙○○等人就前開
      犯行亦有犯意聯絡一節，則經被告庚○○於本院審理中以證人
　    了戊○○外，還有戊○○的先生（辛○○）也叫我配合，也是在我被抓到派出
      所的時候跟我說的，他叫我說當時是整地，沒有外運，其他的他會處理。」；
      「他叫我說只有挖一天，第一天挖，剛挖就被抓，只有整地沒有外運。」（本
      院卷第一四四、一四五頁）；另以被告身份供稱：「發生事情時，（辛○○）
      他太太都沒有在現場，但證人（即辛○○）曾經在現場交代別人指揮我們作，
      所以他有來過現場二次沒錯。」（本院卷第一八五頁）等語可按。核與證人即
      查獲巡官甲○○於本院審理中所證：本案查獲後未久，被告湯麗玲之夫辛○○
      旋即趕往現場，並一路跟隨被告庚○○至餉潭派出所，辛○○且向警方表示彼
      等係在整地，沒有挖砂石，復與被告庚○○交談約五到十分鐘一情相符（本院
      卷第二○二頁）。證人辛○○亦不否認其曾於被告庚○○挖採作業中前往現場
      二次（本院卷第一八○頁）。因被告庚○○已於本院審理中坦認全部犯行，其
      與辛○○又無怨隙，自無設詞構陷辛○○之理，其前揭所言應可採信。辛○○
      既於挖採砂石作業進行中，在場對人員交代指揮事宜，復於案發後，指示被告
      庚○○向警方虛構事實陳述，以脫免被告二人之刑責，且其與被告戊○○又為
      夫妻，關係密切，因此可認辛○○與本件被告二人應均有犯意聯絡及行為分擔
      ，為本件共同正犯之一。
    (五)綜上所陳，本件事證已臻明確，被告犯行堪予認定。
二、按本件查獲時雖僅有被告庚○○及另案被告乙○○在場，惟據被告庚○○之供詞
    可知，外運砂石之大貨車至少在三輛以上，亦即在場共同實施竊盜行為之人應在
    三人以上，是本件應屬結夥三人以上竊取他人動產之行為（最高法院七十六年臺
    上字第七二一○號判例參照），核被告戊○○及庚○○二人所為，均係犯刑法第
    三百二十一條第一項第四款之結夥三人以上竊盜罪。公訴人未及斟酌在場實施竊
    盜行為者有三人以上之事實，而認被告係犯刑法第三百二十條第一項之竊盜罪，
    尚有未洽，惟其基本事實同一，本院應予審理，並變更其起訴法條。又被告戊○○、庚○○與乙○○、辛○○及其他不詳姓名之成年男子數人間，就前揭犯行有
    犯意聯絡及行為分擔，均為共同正犯。爰審酌被告戊○○係為採取砂石牟利而犯
    罪，被告庚○○盜採砂石則係為賺取工資，彼等犯罪之手段、被告之智識程度，
    均無犯罪前科、挖採之地點、規模，所得利益及國家所受損害，被告戊○○飾詞
    置辯，毫無悔意，被告庚○○則於本院審理中翻然悔悟、坦白無諱等一切情狀，
    分別量處如主文所示之刑，以資懲儆。因被告庚○○前未曾受有期徒刑以上刑之
    宣告，因一時失慮，偶罹刑典，於本院審理中已坦承犯行，深具悔意，經此刑之
    宣告後，應知警惕而無再犯之虞，本院因認以暫不執行其刑為當，故予宣告緩刑
    三年，用啟自新。扣案之挖土機一台雖為供被告犯罪所用之物，但為丙○○所有
    ，非被告二人或共犯之所有物，有進口報單影本及讓渡證明書各一紙附卷可憑（
    本院卷第二二二頁及第二二三頁），故不為沒收之諭知。
三、末查，公訴人於本院進行準備程序時，曾就被告戊○○之行為，聲請併辦其所犯
    刑法第三百二十條第二項之竊佔罪嫌（本院卷第四十三頁）。然按刑法第三百二
    十條第二項之竊佔罪，係以意圖為自己或第三人不法之利益，而竊佔他人之不動
    產為構成要件。本件被告戊○○雖明知自己無使用屏東縣新埤鄉○○○段六三一
    地號國有土地之權利，然就前揭已知之證據顯示，被告戊○○之主觀犯意應在竊
    盜土地內挖取之砂石（已成為動產），其所辯使用土地以種植玉米云云，僅係掩
    飾其盜採砂石之手段而已，並非其真有竊佔土地支配或使用耕作之意。故公訴人
    認被告戊○○此部份涉有竊佔罪嫌即有未合，此外復查無其他證據證明被告戊○○確有公訴人所指此部之犯行，惟公訴意旨認為此部份與前揭論罪科刑之竊盜罪
    間有裁判上一罪之關係，爰不另為無罪之諭知。
據上論斷，應依刑事訴訟法第二百九十九條第一項前段、第三百條，刑法第二十八條
、第三百二十一條第一項第四款、第七十四條第一款，判決如主文。
中　　　華　　　民　　　國　　　九十四　　　年　　二　　月　　　四　　　日
                                      台灣屏東地方法院刑事第四庭
                                          審判長　法　官  莊鎮遠
                                          　      法　官　劉敏芳
                                          　　　　法　官　王以齊
右正本證明與原本無異。
如不服本判決應於收受本判決送達後十日內向本院提出上訴書狀，其未敘述上訴理由
者，並得於提起上訴後十日內向本院補提理由書狀（均須按他造當事人之人數附繕本
）「切勿逕送上級法院」
                                          書記官　 盧姝伶
中　　　華　　　民　　　國　　　九十四　　　年　　二　　月　　　四　　　日
附錄本判決論罪科刑法條：
刑法第三百二十一條第一項第四款
犯竊盜罪而有左列情形之一者，處六月以上、五年以下有期徒刑：
三  攜帶兇器而犯之者。
